臺灣臺中地方法院刑事判決　　　　　　　94年度易字第1948號
公　訴　人　臺灣臺中地方法院檢察署檢察官
被　　　告　甲○○
上列被告因業務侵占案件，經檢察官提起公訴（94年度偵字第10
201號），被告於準備程序中就被訴事實為有罪之陳述，受命法
官於聽取當事人之意見後，由本院合議庭裁定改依簡式審判程序
審理，本院判決如下：
    主    文
甲○○連續意圖為自己不法之所有，而侵占自己持有他人之物，
處拘役捌拾捌日，如易科罰金，以參佰元折算壹日。
    犯罪事實
一、甲○○於民國81年間，曾因違反麻醉藥品管理條例案件、違
    反肅清煙毒條例案件、違反盜匪懲治條例案件，經本院、臺
    灣臺南地方法院、臺灣高等法院高雄分院，分別判處有期徒
    刑四月、三年四月、九年三月確定，三案於82年2月25日入
    監合併執行至87年8月13日假釋出獄，指揮書之執行完畢日
    期為94年4月2日。其於假釋期間受僱於協成通運興業有限公
    司（下簡稱協成公司），擔任司機職務，負責載運貨物。93
    年12月間及94年1月間，協成公司之負責人丙○○，額外委
    託其順便向客戶「三采相簿開發設計行」及「上易奈米科技
    有限公司」（下簡稱上易公司）收取運費（公訴人誤認為貨
    款）新臺幣（下同）一千五百元、一萬二千五百元，詎其因
    缺錢花用，竟基於意圖為自己不法所有之概括犯意，於93年
    12月17日、94年1月13日先後收得該二筆款項後，連續將該
    二筆款項全部予以侵占入己，未交給丙○○。嗣因丙○○欲
    向該二家公司、行號收取前揭運費時，經該二家公司、行號
    告以業經甲○○收取，始查悉上情。
二、案經被害人協成公司訴請臺灣臺中地方法院檢察署檢察官偵
    查起訴。
    理    由
一、上揭犯罪事實業據被告甲○○坦承不諱，核與告訴人協成公
    司之代表人丙○○及告訴人之代理人乙○○所指訴之情節相
    符，並有被告簽收一萬二千五百元之紙條一張附卷可稽（參
    發查卷第7頁）。又告訴人雖具狀表示上易公司之運費係一
    萬零五百元，被告竟向對方多收二千元，多收部分有詐騙對
    方之嫌云云，對此部分被告辯稱：「因為上易公司自己拿一
    萬二千五百元給我的，我直接簽收就走了，公司要我收帳他
    們會拿單據給我，我單據拿向對方收，上易公司就直接算錢
    給我，我簽單據後就走了，發查卷第7頁簽收單是公司交給
    我去收款的簽單，上面除了甲○○的簽名是我寫的外，其他
    的字都不是我寫的，那些數據可能是會計或老闆娘寫的」，
    告訴人之代理人乙○○陳稱：「卷附的單據應該是公司小姐
    寫的」（參本院卷第37～38頁筆錄），而本院勘驗附於發查
    卷第7頁之單據，上面除了被告之簽名外，尚寫有「10月450
    0元、11月4000元、12月2000元，共12500元」等字，該三筆
    金額加起來應該為一萬零五百元，卻誤寫成共一萬二千五百
    元。足徵被告係持告訴人公司之會計小姐所寫而誤加為共一
    萬二千五百元之單據向上易公司收款，上易公司未再確認總
    額，即依該單據照付款項，並非被告刻意向對方詐騙多收二
    千元甚明。本件事證明確，被告犯行應堪認定。
二、按侵占業務上持有物之罪，以其所侵占之他人所有物係因執
    行業務而持有為構成要件，若非因執行業務而基於其他委任
    關係持有他人所有物，即與該罪構成要件不符，祇能以普通
    侵占論科（最高法院23年上字第1620號判例參照）。查告訴
    人之代表人丙○○於94年9月16日在檢察官偵訊中結證稱：
    「被告是協成公司的司機，如果我有交代他，他可以向客戶
    收貨款（應該是運費）」（參偵卷第32頁筆錄），告訴人之
    代理人乙○○於94年11月15日在本院陳稱：「（問：你們告
    甲○○侵占貨款還是運費？）運費，是屬於我們公司應該要
    收取的運費」、「（問：被告在你們公司擔任司機的工作，
    有無包括收取運費的工作？）司機平常的業務沒有包括，收
    運費的有另外的人去收，司機只是將貨物運到客戶那邊去」
    、「（問：這兩筆運費為何會由被告收取？）上易公司這筆
    運費是特別委託被告去收的，他沒有收到，回來也沒有講，
    一千五百元是被告去載貨回來要收現金，這筆公司也是有委
    託被告收取的，但是被告收取之後回來騙公司說沒有收」（
    參本院卷第28～29頁筆錄），顯見被告在告訴人公司僅是負
    責載運貨物之工作，收取運費並非其業務，本件二筆運費均
    係告訴人之代表人丙○○特別委託被告收取，依前揭判例意
    旨，被告侵吞此二筆運費之行為，尚與業務侵占罪之構成要
    件不符，只能論以普通侵占罪。核被告所為，係犯刑法第33
    5條第1項之普通侵占罪。起訴書載被告係犯刑法第336條第2
    項之業務侵占罪，則有未洽，惟此經蒞庭公訴人更正在卷（
    參本院卷第40頁筆錄），故無須變更起訴法條。又被告二次
    犯行，時間緊接，方法相同，觸犯構成要件相同之罪名，顯
    係基於概括犯意為之，應依連續犯規定論以一罪，並加重其
    刑。爰審酌被告坦認犯行態度良好，頗具悔意，所侵占之款
    項共一萬四千元數目非鉅情節尚輕，然猶未與告訴人達成和
    解賠償告訴人之損失等一切情狀，量處如主文所示之刑，並
    諭知易科罰金之折算標準。
據上論斷，應依刑事訴訟法第273條之1第1項、第299條第1項前
段，刑法第56條、第335條第1項、第41條第1項前段，罰金罰鍰
提高標準條例第1條前段、第2條，判決如主文。
中　　華　　民　　國　　94　　年　　12　　月　　22　　日
                              法  官  李秋娟
上為正本係照原本作成
如不服本判決，應於送達後十日內向本院提出上訴狀（須附繕
本），上訴於台灣高等法院台中分院。
                              書記官  吳慕先
中　　華　　民　　國　　94　　年　　12　　月　　22　　日
附錄論罪科刑法條
中華民國刑法第335條 (普通侵占罪)
意圖為自己或第3人不法之所有，而侵占自己持有他人之物者，
處五年以下有期徒刑、拘役或科或併科1000元以下罰金。
前項之未遂犯罰之。
